臺灣新北地方法院刑事判決
110年度侵訴字第82號
公  訴  人  臺灣新北地方檢察署檢察官
被      告  林宇智


指定辯護人  本院公設辯護人張哲誠  
上列被告因妨害性自主案件，經檢察官提起公訴（110年度偵緝
字第2007號），本院判決如下：
    主  文
甲○○對於未滿十四歲之女子為猥褻行為，處有期徒刑捌月。
    事  實
一、甲○○前因交友軟體「Justdating」而結識代號AD000-A11011
    4號之兒童（民國00年0月生，真實年籍姓名詳卷，案發時未
    滿12歲，下稱A女童）。甲○○明知A女童係未滿14歲之人，竟
    於110年2月28日6時30分許，相約A女童出門吃早餐後，騎乘
    車牌號碼000-000普通重型機車搭載A女童至其位於新北市○○
    區○○○街000號5樓之住處，並帶往A女童至其房間內，竟基於
    與未滿14歲之女子為猥褻行為之單一犯意，見A女童年幼可
    欺，身體及心智均尚未發育成熟，且對性自主觀念仍有懵懂
    ，在不違反其意願下，遂以手接續撫摸A女童之胸部、臀部
    ，對其為猥褻行為約3、4分鐘，直至為A女童表示不舒服才
    停止罷手。嗣經A女童向同班同學揭露上情，老師遂通報處
    理而悉上情。
二、案經A女童訴由新北市政府警察局婦幼警察隊移送臺灣新北
    地方檢察署檢察官偵查起訴。
    理  由
壹、程序事項
一、依性侵害犯罪防治法第12條第2項之規定，司法機關所製作
    必須公示之文書，不得揭露被害人之姓名、出生年月日、住
    居所及其他足資識別被害人身分之資訊。本案判決書事實欄
    及理由欄關於被害之女童，其姓名僅記載代號A女童（警偵
    及本院卷代號：AD000-A110114，其餘真實姓名年籍詳卷）
    ，先予說明。
二、證據能力部分 
  ㈠按被告以外之人於審判外之陳述，雖不符合刑事訴訟法第15
    9條之1至第159條之4之規定，但經當事人於審判程序同意作
    為證據，法院審酌該言詞陳述或書面陳述作成時之情況，認
    為適當者，亦得為證據；當事人、代理人或辯護人於法院調
    查證據時，知有同法第159條第1項不得為證據之情形，而未
    於言詞辯論終結前聲明異議者，視為有前項之同意，刑事訴
    訟法第159條之5定有明文。查本判決下列所引用被告甲○○以
    外之人於審判外之陳述，被告 、辯護人及檢察官於本院審
    理中均表示同意作為證據，有證據能力(見本院卷第44頁、
    第252至258頁），復於本院言詞辯論終結前均未聲明異議，
    本院審酌上開證據資料製作時之情況，尚無違法不當及證明
    力明顯過低之瑕疵，認以之作為證據應屬適當，而認前揭證
    據資料有證據能力；而非供述證據部分，本院亦查無有何公
    務員違反法定程序取得之情形，且各該證據均經本院於審判
    期日依法進行證據之調查、辯論，被告於訴訟上之防禦權，
    已受保障，故該等證據資料均有證據能力。
貳、實體部分：
一、認定事實所憑證據及理由
  ㈠被告於上開時、地與A女童為猥褻行為之犯罪事實，業據被告
    於警詢、偵查及本院審理時均坦承不諱（見110年度偵字第1
    2576號卷【下稱偵卷】第5至7頁、110年度偵緝字第2007號
    卷【下稱偵緝卷】第21至23頁、本院卷第43頁、第260頁）
    ，核與證人即告訴人A女童於本院審理時證稱（未滿16歲無
    庸具結）：我與被告是在交友軟體上認識，認識當天就出來
    見面，有去被告的家，聊天聊一聊被告就抱住我，邊抱邊摸
    我的臀部、胸部，我有撥開被告的手，忘記是大力拍掉還是
    小小力撥被告的手，被告抱我時我沒有拒絕，我沒有喊叫，
    只有最後說會痛而已，被告聽到就停止動作，在跟被告說痛
    之前，沒有跟被告說不要摸我等語（見本院卷第20、23頁）
    、證人即A女童之母AD000-A0000000A於警詢、偵查證述（見
    他字卷第6至7頁、偵卷第26頁）情節大致相符。並有A女童
    手繪室內配置圖、現場外觀照片、被告之交友軟體Justdati
    ng（暱稱：樊樊）帳號畫面（見偵卷第15至17頁）、A女童
    之性侵害犯罪事件通報表、兒童少年保護通報表、性侵害案
    件減少被害人重複陳述作業訊前訪視紀錄表、性侵害案件減
    少被害人重複陳述作業同意書、A女童全身外觀彩色照片、
    被告與A女童前揭交友軟體Justdating對話紀錄（見偵字彌
    封卷第5至10頁、12頁、第16至26頁）、A女童案發時在校輔
    導紀錄摘要及原始紀錄（見本院卷第55至57、61至91頁）在
    卷可查，足認被告於本院之任意性自白與事實相符。
　㈡被告於警詢、偵訊及本院準備程序時均供稱：我知道A女童就
    讀國小等語（見偵卷第5頁背面、偵緝卷第22頁、本院卷第4
    3頁）。復觀諸A女童於110年3月4日為性侵害犯罪事件通報
    時所附照片之外貌、身型均甚為稚嫩，顯得以其外觀判斷為
    未滿14歲之女子，有A女童正面、左右側面及背面照片在卷
    憑參（見偵卷彌封卷第12至13頁）。另參被告與A女童間通
    訊軟體對話紀錄所示，A女童表示「可是我的年紀才12ㄟ」，
    為被告回覆「對阿」之情，有交友軟體Justdating對話紀錄
    在卷可憑（見偵卷彌封卷第19頁）。是本案被告明知A女童
    未滿14歲，仍基於與未滿14歲之女子猥褻之犯意而為猥褻行
    為，被告犯行實屬明確，應予依法論科。
 二、論罪科刑
  ㈠按刑法上之猥褻，係指其行為在客觀上足以誘起他人性慾，
    在主觀上足以滿足自己之性慾而言（最高法院63年台上字第
    2235號判例意旨參照）。被告撫摸A女童之胸部、臀部之行
    為，在主觀上足以滿足自己之性慾，客觀上亦足以誘起他人
    性慾，是核被告所為，係犯刑法第227條第2項之對未滿14歲
    之女子為猥褻行為罪。
　㈡被告在同一地點，密切接近之時間內，基於同一猥褻告訴人A
    女童之犯意，先後以手撫摸告訴人A女童之胸部、臀部之猥
    褻行為，在時間差距上難以強行分開，在刑法評價上，應視
    為數個舉動之接續施行，合為包括之一行為予以評價，較為
    合理，應屬接續犯，而為包括之一罪。
　㈢變更起訴法條部分:
  1.公訴意旨雖認被告係違反A女童之意願，對A女童為上開猥褻
    行為，並以手抓取A女童之手撫摸其生殖器及強行脫下A女童
    內外褲後，以手指插入A女童陰道，認其涉犯刑法第222條第
    1項第2款之對未滿14歲之女子犯強制性交罪嫌及同法第224
    條之1之對未滿14歲之女子為強制猥褻罪嫌云云。
　2.然按被害人、告訴人係以使被告受刑事訴追為目的，本質上
    存有較大之虛偽危險性，為擔保其真實性，應有補強證據以
    增強其陳述之憑信性，始足為認定被告犯罪事實之依據（最
    高法院52年台上字第1300號判例意旨、104年度台上字第317
    8號判決意旨參照）。所謂補強證據，係指被害人之陳述本
    身以外，足以證明犯罪事實確具有相當程度真實性之證據，
    固不以證明犯罪構成要件之全部事實為必要，但以與被害人
    指述具有相當之關聯性為前提，並與被害人之陳述相互印證
    ，綜合判斷，已達於使一般之人均不致有所懷疑，而得確信
    其為真實之程度而言（最高法院107年度台上字第887號判決
    意旨參照）。被害人以外之證人陳述，其中如係以聞自被害
    人在審判外之陳述作為內容所為之轉述，因非依憑證人自己
    之經歷、見聞或體驗，乃為傳聞證言，仍不失被害人所為陳
    述之範疇，亦不足以作為被害人所指述犯罪事實之補強證據
    （最高法院108 年台上字第2125號判決意旨參照），亦即聞
    自被害人在審判外陳述之轉述，仍祇是被害人指述之累積，
    屬重複性之累積證據，無從作為補強證據。　
　3.訊據被告堅決否認有何違反A女童意願強制以手撫摸A女童下
    體並指交或強制以A女童之手撫摸其生殖器之犯行，辯稱:我
    跟A女童聊天，我就開始抱她，她一開始沒有說不要，也沒
    有拒絕，沒有明確表示，我接著摸A女童胸部及臀部，但沒
    有抓A女童的手摸我生殖器，也沒有摸到她的外陰部或用手
    指插入她的陰道，她說不舒服我就沒有再摸了等語（見偵卷
    第6至7頁、偵緝卷第22頁、本院卷第43頁）。辯護人為被告
    辯以:被告並未違反A女童意願，且起訴書所指被告有以手指
    插入A女童陰道行為，僅有A女童單一指述等語（見本院卷第
    43頁、第264頁）。而公訴意旨認被告涉犯前揭罪嫌，無非
    係以告訴人A女童之指述、亞東紀念醫院受理疑似性侵害驗
    傷診斷證明書、林儀文婦產科診所診斷證明書及本院調取告
    訴人A女童在校輔導紀錄為其主要論據。然查：　
  ⑴本案無認被告以手抓取A女童之手撫摸其生殖器及以手指插入
    A女童陰道之情:
  ①證人A女童於警詢時證述：被告有摸我私密處，一開始隔著衣
    服摸我，之後他就脫掉我的褲子及內褲摸我的私密處，他的
    手指有插到我私密處，在摸我的過程，被告也有脫他的褲子
    及內褲，拿我的手去摸他私密處，我有試圖要把我的手收回
    去不要摸，但被告又硬把我的手抓回去摸，所以我有摸到等
    語；於偵查及本院審理證述時，則均是由檢察官以警詢筆錄
    指述情節向其確認，偵查中回答方式以動作「（點頭）」或
    「（搖頭）」表示，於本院審理中則回答「有」、「對」等
    情（見偵卷A女童110年3月4日警詢筆錄未編頁、偵卷第23頁
    背面、本院卷第180至183頁），其證述內容雖大致相同，但
    因A女童是在引導下為一致證述，實應調查其他證據以察其
    是否與事實相符；亦即仍須有補強證據以擔保其指證、陳述
    之真實性，始得採為斷罪之依據。
　②惟除證人A女童前揭證述外，檢察官提出之其他證據方法無法
    佐證被告強行抓取A女童之手撫摸被告生殖器及強制撫摸A女
    童下體並指交之犯行，說明如下：
　證人即A女童之同班同學陳○○（97年生，真實年籍姓名詳本院
    不公開卷，未滿16歲無庸具結）於本院審理時到庭證述：A
    女童有說她跟網友出去，那個網友要對她性行為，差點被性
    侵，那個男的要脫她褲子，下體有被碰到，要被脫褲子，（
    檢察官問：A女童是說被碰到了，還是差點被碰到？）差點
    被碰到。（審判長問：她所謂差點被性侵，妳有無追問A女
    童說那個網友對她做到哪個程度，所以是差一點被性侵？）
    就摸下體而已，因為她有拒絕，後面因為哭，所以那個男生
    把她送回家。（審判長問：妳說摸下體，那她有無提到更深
    入話題，就是說摸到她會痛，是說摸到什麼樣的程度？）沒
    有等語（見本院卷第234至235頁、第240頁），然證人陳○○
    證述亦僅具重複性的累積證據，非為證人陳○○依憑自己經歷
    、見聞A女童遭妨害性自主性情節之事。且細擇其等證述情
    節，被告究有無以手指插入下體強制性交部分，告訴人A女
    童於警詢證述已與證人陳○○於本院審理時證述內容有所不一
    。
　復依告訴人A女童與證人陳○○間臉書訊息內容，告訴人A女童
    僅傳送「他就只是摸他原本要那個（應指性交行為）的時候
    我就哭出來了他在停止」、「差點要弄那個但是沒有」等情
    ，有手機翻拍畫面截圖在卷可參（見本院卷第272至273頁）
    ，則被告是否有以手指碰觸並插入下體性交或抓取其手撫摸
    自己生殖器等情，均未見其等間訊息紀錄有所提及。
　另告訴人A女童在校輔導紀錄所載，雖有記載其遭被告指交之
    情，有告訴人A女童在校輔導紀錄表存卷可參（見本院不公
    開卷第17頁），然亦距案發時時隔4日，且仍僅是屬聽聞告
    訴人A女童之陳述所為記載。又此期間內，A女童以通訊軟體
    Justdating聯繫被告再次相約見面，為被告表示要拒絕往來
    之情，有該對話紀錄在卷（見偵卷彌封卷第26頁），而衡情
    A女童初次與網友即被告見面，被告與其猥褻行為後即拒絕
    再次見面，實對懵懂或感情初開之A女童而言，無疑有所打
    擊，則其事後到校所為前揭輔導紀錄內容，即無法逕認屬貼
    近真實，而採為不利被告之認定。
　再者，A女童於110年3月4日至醫院驗傷，發現「外陰無傷痕
    、處女膜處於九點鐘有舊裂痕」，然無法由臨床檢查判定發
    生時間，也無法得知是否為檢查起算5日內發生等情，有亞
    東紀念醫院110年3月14日北府衛醫字第2759號受理疑似性侵
    害案件驗傷診斷書、同院111年2月9日亞社工字第111020901
    7號函文附卷可參（見偵字彌封卷第14至15頁、本院卷第226
    頁），可見A女童至醫院驗傷，前揭驗得之傷勢已屬舊傷，
    且無從斷定為本案遭被告性侵害所致。另告訴人A女童於110
    年3月9日至林儀文婦產科就診，經診斷患有右側巴氏腺囊腫
    之情，有該婦產科診斷證明書在卷（見偵卷彌封卷第30頁）
    ，惟造成疾病之原因本即多種，亦無從認定即是由被告以手
    指侵入所致。是以前揭輔導紀錄、驗傷診斷書、診斷證明書
    均無法佐證被告有以手指撫摸A女童下體並插入之情，是屬
    真實。
　是尚難認有其他補強證據足以補強告訴人A女童之指述，即難
    逕認被告有強制以手撫摸A女童下體後指交及抓取A女童之手
    撫摸被告生殖器之情。　
　⑵被告撫摸A女童胸部、臀部之猥褻行為，應無違反A女童意願
    ，說明如下：
　①按刑法第221條強制性交罪以對於男女以強暴、脅迫、恐嚇、
    催眠術或其他違反其意願方法而性交為構成要件。「違反其
    意願之方法」固不必達於使被害人不能抗拒程度，但仍須具
    有妨害被害人自由意志，違反被害人意願而仍執意實行，始
    符合構成要件。應從客觀事實，例如被害人曾否抵抗、試圖
    逃離、求救、曾否以言詞或動作表示不同意與之性交而為判
    斷；否則任何性交行為，均可能因一方事後反悔或其他因素
    介入，而有成立強制性交罪之危險，自非立法本意（最高法
    院97年度台上字第4589號判決參照）。再按刑罰制裁妨害性
    自主行為，係為保障他人關於性意思形成與決定之自由，自
    須以妨害他人關於性意思之自由為前提，故刑法妨害性自主
    罪章，對妨害性自主犯罪之處罰，依被害人性意思自由受妨
    害程度之不同，異其處罰之輕重。其出以違反被害人意願之
    方法而妨害被害人之意思自由者，依個案具體情形，分別依
    刑法第221條、第222條之違反意願性交罪或同法第224條、
    第224條之1之違反意願猥褻罪處罰；利用被害人因適值童稚
    幼齡之年，身心發育未臻成熟，性知識及智慮淺薄，因被害
    人欠缺完全之性自主判斷能力，未能為成熟、健全、正確之
    性意思決定，故行為人形式上，雖非但未違背被害人意願，
    甚而業經其同意，然因被害人同意之性意思形成與決定有瑕
    疵，刑法仍予犯罪化，而分別於第227條有明文處罰。其間
    分野，不可不辨，俾維護各別處罰條文之規範功能（最高法
    院101年度台上字第2012號判決意旨參照）。
  ②查本案事發後A女童於當日上午10時許，由被告騎乘機車搭載
    離開，A女童於當日下午、晚間即有傳送訊息詢問被告「加
    賴」、「我明天可以去找你嗎？」、「不是要加賴」、「可
    是我想抱你」等情，有A女童於本院審理時證述及通訊軟體J
    ustdating對話紀錄1份存卷可參（見本院卷第184至185頁、
    偵卷彌封卷第25至26頁），而一般被害人遭受性侵害後，所
    可能反應於外之言行舉措，雖因個人受創後之自我調適能力
    有異，惟其因此而對加害人萌生畏懼，乃至厭惡、怨恨之情
    緒，則仍應屬遭受性侵害之反應法則，A女童案發後由被告
    騎乘機車搭載返回住處及對被告傳送訊息，並無表現厭惡、
    恐懼被告之情形，則倘被告以強暴、脅迫等其他一切違反A
    女童意願之方法而為猥褻，尚難想像會欲與被告相約再見面
    、擁抱之情。
　③又證人A女童於警詢時證稱：過程中我沒有說話，我用手撥開
    他的手，之後被告停止動作是因為我有跟他說我會痛，被告
    就沒有繼續等語（見偵卷A女童110年3月4日警詢筆錄，未編
    頁）；於偵查時證述：（檢察官問：被告對妳摸胸部、下體
    時，你有無口頭或肢體上抗拒或反抗？）（沉默，摳手指。
    心輔員協助告訴人反應）我有把他的手撥開，並且口頭上跟
    他說很痛。（檢察官問：妳是願意讓被告摸胸部下體？還是
    不願意？）（搖頭）。（被告事前有無徵詢過你同意才摸妳
    ）沒有等語（見偵卷第23頁背面），於本院審理時證稱：（
    辯護人問：當天一開始被告是不是有抱你？）有。（辯護人
    問：他抱你你是不是沒拒絕他？）對。（辯護人問：你在跟
    被告說痛之前，你有無跟被告說不要摸你這類的話？）沒有
    等語（見本院卷第183頁）。尚堪認被告撫摸A女童胸部、臀
    部之猥褻行為時，A女童有將其手撥開之舉動，然於猥褻行
    為過程中，未有言詞拒絕，而於表明不適後，被告即停止其
    猥褻之舉之情。
　④惟證人A女童於本院審理時亦證稱：（辯護人問：你稱你有用
    手撥被告，大力的拍掉他還是小小力沒什麼力氣撥他的手？
    ）不記得了等語（見本院卷第183頁），然證人A女童既證稱
    有以手撥被告，惟就以何力道撥被告之手部分卻稱不記得，
    此部分有選擇性記憶之情形，就此部分情節應有所保留，則
    被告對A女童為猥褻行為時，A女童雖有以手撥開被告之手，
    然尚無法排除其撥被告之手之行為，屬基於矜持之半推半就
    之力道，即無法認A女童有明確拒絕行為，而為不利於被告
    之認定。復衡之該時有被告父親在同一屋簷下，為證人A女
    童於警詢證述及被告自承在卷（見偵卷A女童110年3月4日警
    詢筆錄，未編頁、偵緝卷第22頁），雖各處不同房間，然A
    女童仍屬可求援或引起長輩注意脫困之情狀，在A女童未即
    時嚴詞拒絕也未呼救，其客觀上顯現於外在之行止，已難認
    被告係違反其之意願，而對其為猥褻行為。
  ⑤是以，本案無從認定被告對A女童有實施足以妨害其意思形成
    自由之行為。實則應為被告利用案發時A女童年僅11歲之稚
    齡，智識程度尚屬薄弱，身心發育未臻完全，難以確實理解
    猥褻意義而未有抗拒為猥褻行為，然此未致A女童喪失性自
    由意志之程度，即與刑法第224條之「違反其意願」不同。
　4.綜上，本案因為除了告訴人A女童之指述外，尚難認有其他
    補強證據用以補強其指述，故本院依據上開證據法則，而應
    依罪證有疑，唯利被告之法理，從輕認定被告未違反其意願
    為猥褻行為或有為強制性交犯行等情。但並非本院認定告訴
    人A女童此部分所述必定不真實，或被告此部分辯解均為可
    採，而是在有限的證據下，依據刑法基本法理、證據法則，
    並綜合全卷卷證所為之判斷結果，附此敘明。
　5.而按檢察官起訴之犯罪事實為裁判上一罪者，基於刑事訴訟
    法第267條審判不可分之原則，及與此原則同一訴訟理論，
    始有所謂犯罪事實之一部擴張或犯罪事實之一部減縮，而應
    於理由內敘明就未起訴部分一併審判，或就起訴之一部不另
    為無罪、免訴或不受理判決之可言；設若起訴事實為屬單純
    一罪及實質上一罪者，法院於不妨害事實同一之範圍內，得
    自由認定事實，適用法律，則屬刑事訴訟法第300條變更起
    訴法條之範疇。申言之，倘法院審理結果所認定之事實，與
    起訴之基本社會事實相同，縱令行為之程度有所差異，亦無
    礙其犯罪事實之同一性，自得逕行變更起訴法條，無須就起
    訴之罪名不另為無罪之諭知（最高法院106年度台上字第742
    號判決意旨參照）。查公訴意旨認本案應論刑法第222條第1
    項第2款之對未滿14歲之女子犯強制性交及同法第224條之1
    對未滿14歲女子強制猥褻等罪相繩，應有未洽，已如上述，
    惟與其起訴前揭事實欄所載猥褻行為之基本社會事實同一，
    並經本院當庭告知被告亦可能涉犯刑法第227條第2項罪名（
    見本院卷第41頁、第174頁），並無礙被告訴訟防禦權之行
    使，爰依刑事訴訟法第300條規定變更起訴法條。
　㈣另按兒童及少年福利與權益保障法第112條第1項雖規定成年
    人故意對兒童及少年犯罪者，加重其刑至2分之1，然同條項
    但書已明文規定「但各該罪就被害人係兒童及少年已定有特
    別處罰規定者，不在此限」，是被告所犯刑法第227條第2項
    之罪雖亦係對未滿18歲之少年故意犯罪，然因該等規定，已
    將「對未滿14歲之男女」列為犯罪構成要件，屬已對被害人
    年齡所設之特別規定，況且被告於行為時僅18歲，並非成年
    人(修正後民法第12條規定滿18歲為成年，尚未施行)，應無
    兒童及少年福利及權益保障法第112條第1項規定加重科刑之
    適用，併予敘明。
　㈤爰以行為人之責任為基礎，審酌被告明知A女童年幼懵懂，罔
    顧兒童心理、人格發展之健全性，貿然與未滿14歲之A女童
    發生猥褻行為，所為實有不該，且雖有與A女童及其家屬達
    成調解，惟依調解條款於111年1月起於每月10日以前應給付
    之分期款項，迄今均未有履行，未見有盡力彌補其所造成之
    損害(見本院卷第170、第212頁、第284頁)，復考量被告犯
    後於警詢、偵查及本院審理時，均坦認犯行之態度，且被告
    為上開犯行時才剛滿18歲，其智慮尚輕，暨被告自承為國中
    畢業，之前為火鍋店店員，現從事瓦斯配管工作，月收入平
    均約新臺幣1萬元至2萬元不等，每月會給家裡幾千元、未婚
    ，無小孩（見本院卷第263頁）等一切情狀，量處如主文所
    示之刑。
據上論斷，依刑事訴訟法第299條第1項前段、第300條，判決如
主文。　
本案經檢察官乙○○提起公訴，由檢察官王凌亞到庭執行職務。
中　　華　　民　　國　　111 　年　　3 　　月　　24　　日
                  刑事第十庭  審判長法  官  謝梨敏
                                    法  官  謝茵絜
                                    法  官  黃秀敏
上列正本證明與原本無異。 
如不服本判決，應於判決送達後20日內敘明上訴理由，向本院提
出上訴狀(應附繕本)，上訴於臺灣高等法院。其未敘述上訴理由
者，應於上訴期間屆滿後20日內向本院補提理由書「切勿逕送上
級法院」。
                                    書記官  劉曉謙 
中　　華　　民　　國　　111 　年　　3 　　月　　24　　日
附錄本案論罪科刑法條全文：
中華民國刑法第227條
對於未滿14歲之男女為性交者，處3年以上10年以下有期徒刑
。
對於未滿14歲之男女為猥褻之行為者，處6 個月以上5 年以下有
期徒刑。
對於14歲以上未滿16歲之男女為性交者，處7年以下有期徒刑。
對於14歲以上未滿16歲之男女為猥褻之行為者，處3 年以下有期
徒刑。
第1項、第3項之未遂犯罰之。